---
title: "Análisis exploratorio de árboles"
output: html_document
---

En este reporte hacemos una descripción de los datos de un censo de árboles en 
conglomerados de Aguascalientes, Colima, Nayarit y Jalisco.

```{r, echo=FALSE, message=FALSE, echo=FALSE, warning=FALSE}
source("src/tema_ggplot.R")
library(plyr)
library(dplyr)
library(tidyr)
library(ggplot2)
library(rgdal)
library(maptools)
library(Hmisc)
```

### Descripción y limpieza de datos
Contamos con 4 bases de datos, las mediciones a nivel árbol están en la base de 
datos **arbolado**, las 
bases restantes cuentan con información de los conglomerados:

```{r,message=FALSE, echo=FALSE}
arbolado <- tbl_df(read.csv("datos/arbolado.csv"))
conglomerado_bq <- tbl_df(read.csv("datos/conglomerado_bq.csv"))
conglomerado <- tbl_df(read.csv("datos/conglomerados.csv"))
selva <- tbl_df(read.csv("datos/selva.csv"))
```

```{r, echo=FALSE, echo=FALSE, message=FALSE, warnings=FALSE}
edo_shp <- readOGR("datos/estados", layer = "Mex_Edos")
edo_shp@data$id <- rownames(edo_shp@data)
edo_df <- edo_shp %>%
  subset(id %in% c(0, 7, 13, 17)) %>%  # extraemos Ags, Colima, Jalisco y Nayarit
  fortify(region = "id") %>%
  mutate(id = as.numeric(id)) # hacemos el id numérica
```

Veamos cómo se distribuyen los conglomerados de acuerdo al tipo de vegetación 
primaria,

```{r, echo=FALSE, fig.height=5, fig.width=5, fig.align='center',message=FALSE}
bases <- list(conglomerado, conglomerado_bq, selva)
names(bases) <- c("bpq_bqp", "bq", "selva")
congs <- ldply(bases, rbind)
rm(conglomerado, conglomerado_bq, selva)

ggplot(data = congs) + 
  geom_polygon(data = edo_df, colour='darkgray', fill = "darkgray", alpha = 0.4,
               aes(x = long, y = lat, group = group)) + 
  geom_point(aes(x = X, y = Y, color = Veg_prim_levantada, 
                 size = Arboles_x_cgl), alpha = 0.7) +
  # facet_wrap(~.id) +
  coord_fixed() +
  xlim(-106, -101.5) +
  ylim(18.6, 23.2) +
  labs(title = "Vegetación primaria levantada", color = "Tipo", 
       size = "# árboles")
```

Antes de proseguir realizamos algunas recodificaciones:

```{r, echo=FALSE, fig.height=4, fig.width=4, fig.align='center',message=FALSE}
arbolado_tidy <- arbolado %>%
  mutate(diametro_normal = mapvalues(DiametroNormal, 999, NA),
         diametro_copa = mapvalues(DiametroCopa, -9999, NA), 
         altura_comercial = mapvalues(AlturaComercial, -9999, NA))

ggplot(arbolado_tidy, aes(x = AlturaTotal, y = altura_comercial)) +
  geom_abline(color = "red", alpha = 0.9) +
  geom_point(alpha = 0.5) +
  labs(title = "Validación de variables de altura", 
       x = "Altura total", y = "Altura comercial")

ggplot(arbolado_tidy, aes(x = AlturaTotal, y = AlturaFusteLimpio)) +
  geom_abline(color = "red", alpha = 0.9) +
  geom_point(alpha = 0.5) +
  labs(title = "Validación de variables de altura", 
       x = "Altura total", y = "Altura fuste limpio")
```

Suponemos que la altura comercial no puede ser mayor que la altura total, con el
criterio de mantener la altura total. Lo mismo para altura fuste limpio.

```{r,message=FALSE,echo=FALSE}
# altura comercial
cambiar <- arbolado_tidy$altura_comercial > arbolado_tidy$AlturaTotal
cambiar[is.na(cambiar)] <- FALSE
arbolado_tidy$altura_comercial[cambiar] <- arbolado_tidy$AlturaTotal[cambiar]

# quitar valor atípico
arbolado_tidy$AlturaTotal[arbolado_tidy$AlturaTotal > 75] <- NA

# altura fuste limpio
cambiar <- arbolado_tidy$AlturaFusteLimpio > arbolado_tidy$AlturaTotal
cambiar[is.na(cambiar)] <- FALSE
arbolado_tidy$AlturaFusteLimpio[cambiar] <- arbolado_tidy$AlturaTotal[cambiar]
```

***
### Análisis exploratorio

Veamos algunos resúmenes de la base de datos de arbolado. 

```{r, echo=FALSE, fig.height=5, fig.width=5, fig.align='center',message=FALSE}
arbolado_resumen <- arbolado_tidy %>%
  group_by(IdConglomerado) %>%
  summarise(num_arboles = n(), 
            altitud = mean(Altitud),
            altura_media = mean(AlturaTotal),
            altura_sd = sd(AlturaTotal),
            altura_05 = quantile(AlturaTotal, 0.05, na.rm = TRUE),
            altura_95 = quantile(AlturaTotal, 0.95, na.rm = TRUE),
            diametro_media = mean(diametro_normal, na.rm = TRUE),
            diametro_sd = sd(diametro_normal, na.rm = TRUE), 
            diametro_05 = quantile(diametro_normal, 0.05, na.rm = TRUE),
            diametro_95 = quantile(diametro_normal, 0.95, na.rm = TRUE),
            vegetacion_1 = unique(Veg_prim_levantada)) %>%
  mutate(altura_cat = cut2(altura_media, g = 6),
         diametro_cat = cut2(diametro_media, g = 6)) %>%
  arrange(desc(num_arboles))

arbolado_resumen[1:10, ]

arbolado_congs <- join(arbolado_resumen, congs[, c("IdConglomerado", "X", "Y")])

ggplot(arbolado_congs) + 
  geom_polygon(data = edo_df, colour='darkgray', fill = "darkgray", alpha = 0.4,
               aes(x = long, y = lat, group = group)) + 
  geom_point(aes(x = X, y = Y,color = altura_cat, size = num_arboles),
             alpha = 0.8) +
  scale_color_brewer(palette = "YlOrRd") +
  coord_fixed() +
  xlim(-106, -101.5) +
  ylim(18.6, 23.2) +
  labs(title = "Altura Total (media en conglomerado)", color = "altura", 
       size = "# árboles")

```

A continuación graficamos las medias de la variable *altura total* por 
conglomerado, y los intervalos correspondientes a los cuantiles 5% a 90%. 
Vale la pena notar que la longitud de los intervalos no se debe a tamaño de 
muestra sino que nos habla de _variabilidad_ en las alturas dentro de un 
conglomerado. Más aún, los lugares con mayor variabilidad corresponden a los 
lugares donde la media es mayor, esto es natural pues no hay lugares que 
tengan únicamente árboles muy altos pero si hay lugares con pocos árboles
altos.

```{r, echo=FALSE, fig.height=5, fig.width=7, fig.align='center',message=FALSE}
arbolado_congs <- arbolado_congs %>%
  mutate(num_cat = cut2(num_arboles, g = 6))
ggplot(arbolado_congs, aes(x = reorder(1:nrow(arbolado_congs), altura_media), 
  y = altura_media, ymin = altura_05, ymax = altura_95, color = num_cat)) + 
  geom_pointrange() +
  scale_color_brewer(palette = "Reds") +
  scale_x_discrete("Conglomerados", labels = "") +
  facet_wrap(~vegetacion_1) +
  labs(title = "Altura Total (intervalos 90%)", color = "# árboles")
```


Repetimos las gráficas anteriores pero en esta ocasión nos centramos en la
variable *diámetro del árbol*.

```{r, echo=FALSE, fig.height=5, fig.width=5, fig.align='center',message=FALSE}
ggplot(arbolado_congs) + 
  geom_polygon(data = edo_df, colour='darkgray', fill = "darkgray", alpha = 0.4,
               aes(x = long, y = lat, group = group)) + 
  geom_point(aes(x = X, y = Y, color = diametro_cat, size = num_arboles),
             alpha = 0.8) +
  scale_color_brewer(palette = "YlOrRd") +
  coord_fixed() +
  xlim(-106, -101.5) +
  ylim(18.6, 23.2) +
  labs(title = "Diametro Normal (media en conglomerado)", color = "diámetro")
```
 
En la gráfica de cuantiles vemos un patrón similar al descrito en alturas.

```{r, echo=FALSE, fig.height=5, fig.width=7, fig.align='center',message=FALSE}
ggplot(arbolado_congs, aes(x = reorder(1:nrow(arbolado_congs), diametro_media), 
  y = diametro_media, ymin = diametro_05, ymax = diametro_95, color = num_cat)) + 
  geom_pointrange() +
  scale_color_brewer(palette = "Reds") +
  scale_x_discrete("Conglomerados", labels = "") +
  facet_wrap(~vegetacion_1) +
  labs(title = "Diámetro Normal (intervalos 90%)", color = "# árboles")
```


### Muestreo
Veamos como se distribuyen las variables a lo largo de todos los conglomerados,

```{r, echo=FALSE, fig.height=4, fig.width=6, fig.align='center',message=FALSE}
arbolado_xy <- arbolado_tidy %>% 
  mutate(coord_x = Distancia * cos(Azimut * pi / 180), 
         coord_y = Distancia * sin(Azimut * pi / 180),
         cuadrante = 1 * (coord_x >= 0 & coord_y >= 0) +
                     2 * (coord_x < 0 & coord_y >= 0) +
                     3 * (coord_x < 0 & coord_y < 0) +
                     4 * (coord_x >= 0 & coord_y < 0)) %>%
  select(id = IdConglomerado, sitio = Sitio, altura = AlturaTotal, 
    diametro = diametro_normal, cuadrante, coord_x, coord_y) %>%
  gather(variable, medicion, altura:diametro)

ggplot(arbolado_xy, aes(x = medicion)) +
  geom_histogram() +
  facet_wrap(~variable, scales = "free_x")
```

Notamos que la variable diámetro presenta fuerte sesgo hacia la izquierda.

Concentrémonos en 6 conglomerados elegidos al azar, para entender como
se ven las variables de interés:

```{r, echo=FALSE, fig.height=8.5, fig.width=6, fig.align='center',message=FALSE}
cong_ej <- filter(arbolado_tidy, IdConglomerado %in%
                   c(43644, 45946, 51249, 56723, 59480, 61016))
cong_ej$altura_cat <- cut2(cong_ej$AlturaTotal, g = 6)

ggplot(cong_ej) +
  geom_point(color = "red", x = 0, y = 0, size = 2.5) +
  geom_point(alpha = 0.6, aes(x = Distancia * cos(Azimut * pi / 180), 
                              y = Distancia * sin(Azimut * pi / 180), 
                              size = AlturaTotal)) +
  facet_grid(IdConglomerado~Sitio) +
  labs(title = "Altura Total (Sitio/Conglomerado)", size = "altura", 
    x = "metros", y = "metros")
```

```{r, echo=FALSE, fig.height=8.5, fig.width=6, fig.align='center',message=FALSE}
ggplot(cong_ej) +
  geom_point(color = "red", x = 0, y = 0, size = 2.5)  +
  geom_point(alpha = 0.6, aes(x = Distancia * cos(Azimut * pi / 180), 
                              y = Distancia * sin(Azimut * pi / 180), 
                              size = diametro_normal)) +
  facet_grid(IdConglomerado~Sitio) +
  labs(title = "Diámetro Normal (Sitio/Conglomerado)", size = "altura", 
    x = "metros", y = "metros") +
  coord_fixed()
```

Primero añadimos las coordinadas que indican la ubicación de cada árbol, estas
están en referencia al centro del sitio-cuadrante al que pertenecen,

Supongamos que muestreamos un árbol de cada cuadrante, abordaremos dos 
estrategias:

1. Seleccionar el árbol más cercano al centro del sitio.  
2. Seleccionar un árbol de manera aleatoria en cada cuadrante. Este método 
puede no ser factible en práctica pero nos ayuda a entender las implicaciones 
de elegir un método de muestreo determinado.

```{r, echo=FALSE, warning=FALSE,message=FALSE}
selAzar <- function(x, n = 1){ # selecciona al azar una muestra de tamaño n
  x <- x[!is.na(x)]
  if(length(x) == 0){       # y devuelve la media de x en la muestra
    NA
  }
  else{
    sel <- sample(length(x), size = n)
    x[sel]
  }
}

muestreo_1 <- arbolado_xy %>%  # muestreo de 1 árbol por cuadrante-sitio-conglomerado
  group_by(id, sitio, cuadrante, variable) %>%
  summarise(
    sistem_1 = medicion[which.min(sqrt(coord_x ^ 2 + coord_y^2))], # sistemática
    aleat_1 = selAzar(medicion),  # seleccionar un árbol al azar
    num_arboles = n()) %>%
  ungroup() %>%
  mutate(num_cat = cut2(num_arboles, g = 6)) 
muestreo_1
```

En la tabla anterior num_arboles indica cuántos árboles había en el cuadrante 
del que se tomó la muestra, sistem_1 es la medición del árbol más cercano
al centro del sitio y aleat_1 la medición del árbol tomado aleatoriamente.

Veamos como se comparan los esquemas de muestreo.

```{r, echo=FALSE, fig.height=4.5, fig.width=7.5, fig.align='center',message=FALSE, warning=FALSE}
ggplot(muestreo_1, aes(x = sistem_1, y = aleat_1, color = num_cat)) +
  geom_abline(color = "black") +
  geom_point(alpha = 0.8) +
  labs(title = "Medición sitio-cuadrante (muestreo 1 árbol por cuadrante)", 
    x = "árbol más cercano al centro",
    y = "árbol elegido al azar", 
    color = "# árboles \n en sitio") +
  scale_color_brewer(palette = "Reds") +
  facet_wrap(~ variable, ncol = 2, scales = "free")
```


En realidad nos interesa hacer mediciones a nivel conglomerado y no a nivel
sitio,

```{r, echo=FALSE, fig.height=4.5, fig.width=7.5, fig.align='center', warning=FALSE,message=FALSE}
medias_1 <- muestreo_1 %>%
  group_by(id, variable) %>%
  summarise(num_arboles = sum(num_arboles),
    sistem_1 = mean(sistem_1, na.rm = TRUE), 
    aleat_1 = mean(aleat_1, na.rm = TRUE)) %>%
    ungroup() %>%
  mutate(num_cat = cut2(num_arboles, g = 6))

ggplot(medias_1, aes(x = sistem_1, y = aleat_1, color = num_cat)) +
  geom_abline(color = "black") +
  geom_point(alpha = 0.8) +
  labs(title = "Medición en conglomerado \n (muestreo 1 árbol por cuadrante)", 
    x = "árbol más cercano al centro",
    y = "árbol elegido al azar", 
    color = "# árboles \n en sitio") +
  scale_color_brewer(palette = "Reds") +
  facet_wrap(~ variable, ncol = 2, scales = "free")
```


Podemos explorar la variación de la muestra aleatoria de un sólo árbol,

```{r, echo=FALSE, fig.height=8, fig.width=7.5, fig.align='center', cache=TRUE, warnings = FALSE,message=FALSE}
aleatorio_1 <- function(n = 1){
  muestreo_1 <- arbolado_xy %>%  # muestreo de 1 árbol por cuadrante-sitio-conglomerado
  group_by(id, sitio, cuadrante, variable) %>%
  summarise(aleat_1 = selAzar(medicion)) %>% 
  group_by(id, variable) %>%
  summarise(aleat_1 = mean(aleat_1))
}

rep_aleatorio <- rdply(1000, aleatorio_1)

se_aleatorio <- rep_aleatorio %>% 
  group_by(id, variable) %>%
  summarise(medicion_media = mean(aleat_1, na.rm = TRUE), # promedio de las alturas
    medicion_05 = quantile(aleat_1, 0.05, na.rm = TRUE),
    medicion_95 = quantile(aleat_1, 0.95, na.rm = TRUE)
  ) %>% 
  filter(!is.na(medicion_media))

aleatorio_g <- left_join(se_aleatorio, medias_1)

ggplot(aleatorio_g, aes(x = reorder(1:nrow(aleatorio_g), medicion_media), 
  y = medicion_media, ymin = medicion_05, ymax = medicion_95)) +
  geom_pointrange(aes(color = num_cat)) +
  geom_point(aes(y = sistem_1), alpha = 0.8, size = 1.5) +
  scale_color_brewer(palette = "Reds")  +
  scale_x_discrete("Conglomerados", labels = "") +
  labs(title = "Comparación árbol aleatorio-sistemático", color = "# árboles") +
  facet_wrap(~ variable, ncol = 1, scales = "free")
  
```

En la gráfica superior, los intervalos corresponden a los cuantiles obtenidos
de muestrear seleccionando (al azar) un árbol en cada cuadrante de cada sitio. 
Los puntos negros son las estimaciones de altura obtenidas si procedemos de 
manera sistemática eligiendo, en cada cuadrantem el árbol más cercano al centro 
del sitio. 

Ahora comparamos con las verdaderas medias, 

```{r, echo=FALSE, fig.height=8, fig.width=7.5, fig.align='center', cache=TRUE,message=FALSE}
arbolado_censo <- arbolado_resumen %>%
  gather(variable, medicion, altura_media, diametro_media) %>%
  extract(variable, "variable") %>%
  select(id = IdConglomerado, variable, medicion_censo = medicion)

aleatorio_g2 <- join(aleatorio_g, arbolado_censo)

ggplot(aleatorio_g2, aes(x = reorder(1:nrow(aleatorio_g2), medicion_media), 
  y = medicion_media, ymin = medicion_05, ymax = medicion_95)) +
  geom_pointrange(aes(color = num_cat)) +
  geom_point(aes(y = medicion_censo), alpha = 0.8, size = 1.5) +
  scale_color_brewer(palette = "Reds")  +
  scale_x_discrete("Conglomerados", labels = "") +
  labs(title = "Comparación árbol aleatorio-censo", color = "# árboles") +
  facet_wrap(~ variable, ncol = 1, scales = "free")
```

Notamos que es más difícil estimar la variable diámetro. El sesgo hacia arriba 
de las estimaciones indica que los árboles que elegimos con probabilidad mayor
al resto tienden a ser árboles grandes. Esto es, cuando en un cuadrante hay un
único árbol (o unos cuantos), este tiende a ser un árbol grande, y como su 
probabilidad de selección es mayor a elegir un árbol en un cuadrante donde hay 
muchos, resulta en un sesgo hacia arriba de la estimación, veamos que 
ocurre si ponderamos por número de árboles en el sitio.

```{r, echo=FALSE, fig.height=8, fig.width=7.5, fig.align='center', cache=TRUE,message=FALSE}
aleatorio_p <- function(n = 1){
  muestreo_p <- arbolado_xy %>%  # muestreo de 1 árbol por cuadrante-sitio-conglomerado
  group_by(id, sitio, cuadrante, variable) %>%
  summarise(aleat_1 = selAzar(medicion), num_arboles = n()) %>% 
  group_by(id, sitio, variable) %>%
  summarise(
    aleat = sum(aleat_1 * num_arboles), 
    num_arboles = sum(num_arboles)
      ) %>%
  group_by(id, variable) %>%
  summarise(aleat_p = sum(aleat) / sum(num_arboles))
}

rep_aleatorio_p <- rdply(100, aleatorio_p)

se_aleatorio_p <- rep_aleatorio_p %>% 
  group_by(id, variable) %>%
  summarise(medicion_media = mean(aleat_p, na.rm = TRUE), 
    medicion_05 = quantile(aleat_p, 0.05, na.rm = TRUE),
    medicion_95 = quantile(aleat_p, 0.95, na.rm = TRUE)
  ) %>% 
  filter(!is.na(medicion_media))

aleatorio_gp <- left_join(se_aleatorio_p, medias_1)
aleatorio_gp2 <- join(aleatorio_gp, arbolado_censo)

ggplot(aleatorio_gp2, aes(x = reorder(1:nrow(aleatorio_gp), medicion_media), 
  y = medicion_media, ymin = medicion_05, ymax = medicion_95)) +
  geom_pointrange(aes(color = num_cat)) +
  geom_point(aes(y = medicion_censo), alpha = 0.8, size = 1.5) +
  scale_color_brewer(palette = "Reds")  +
  scale_x_discrete("Conglomerados", labels = "") +
  labs(title = "Comparación árbol aleatorio ponderado-censo", 
    color = "# árboles") +
  facet_wrap(~ variable, nrow = 2, scales = "free")
```

De esta manera tenemos resultados similares a muestrear 16 árboles al azar por conglomerado (que sería el mejor escenario), esto se conoce como muestreo 
aleatorio simple (MAS), y la mejora es importante porque quiere decir que el 
valor esperado en el muestreo es el verdadero valor promedio del conglomerado.

Las siguientes gráficas plantean el escenario MAS.

```{r, echo=FALSE, fig.height=8, fig.width=7.5, fig.align='center', cache=TRUE,message=FALSE}
meanAzar <- function(x, n = 1){ # selecciona al azar una muestra de tamaño n
  x <- x[!is.na(x)]
  n = min(n, length(x))
  if(length(x) == 0){       # y devuelve la media de x en la muestra
    NA
  }
  else{
    sel <- sample(length(x), size = n)
    mean(x[sel])
  }
}

aleatorio_mas <- function(n = 1){
  muestreo_mas<- arbolado_xy %>%  # muestreo de 1 árbol por cuadrante-sitio-conglomerado
  group_by(id, variable) %>%
  summarise(aleat_1 = meanAzar(medicion, n = 16)) 
}

rep_aleatorio_mas <- rdply(100, aleatorio_mas)

se_aleatorio_mas <- rep_aleatorio_mas %>% 
  group_by(id, variable) %>%
  summarise(medicion_media = mean(aleat_1, na.rm = TRUE), 
    medicion_05 = quantile(aleat_1, 0.05, na.rm = TRUE),
    medicion_95 = quantile(aleat_1, 0.95, na.rm = TRUE)
  ) %>% 
  filter(!is.na(medicion_media))

aleatorio_gp <- left_join(se_aleatorio_mas, medias_1)
aleatorio_gp2 <- join(aleatorio_gp, arbolado_censo)

ggplot(aleatorio_gp2, aes(x = reorder(1:nrow(aleatorio_gp), medicion_media), 
  y = medicion_media, ymin = medicion_05, ymax = medicion_95)) +
  geom_pointrange(aes(color = num_cat)) +
  geom_point(aes(y = medicion_censo), alpha = 0.8, size = 1.5) +
  scale_color_brewer(palette = "Reds")  +
  scale_x_discrete("Conglomerados", labels = "") +
  labs(title = "Comparación MAS-censo", color = "# árboles") +
  facet_wrap(~ variable, ncol = 1, scales = "free")
```

A pesar de que las gráficas son similares, y el valor esperado es el mismo, 
tenemos un incremento en la variabilidad, es difícil notarlo a ojo pero si nos
fijamos en la escala de los ejes lo notaremos. 

```{r, echo=FALSE, fig.height=4.5, fig.width=7.5, fig.align='center', warning=FALSE,message=FALSE}
se_aleatorio_p1 <- se_aleatorio_p %>%
  mutate(longitud_p = medicion_95 - medicion_05) %>%
  select(id, variable, longitud_p)
se_aleatorio_mas1 <- se_aleatorio_mas %>%
  mutate(longitud_mas = medicion_95 - medicion_05) %>%
  select(id, variable, longitud_mas)
se_compara <- join(se_aleatorio_mas1, se_aleatorio_p1)

ggplot(se_compara, aes(x = longitud_p, y = longitud_mas)) +
  geom_abline(color = "red") +
  geom_point(alpha = 0.6) + 
  facet_wrap(~variable, scales = "free", nrow = 1) +
  labs(title = "longitud de intervalos", x = "estimación ponderada", 
    y = "MAS")
```

La razón de este fenómeno es que si hay menos de 4 sitios o si en un 
cuadrante no hay árboles o si la información del dato seleccionado es
faltante, vamos a tener menos de 16 mediciones (que es lo que tomamos en MAS)  
estas reducciones en tamaño de muestra, generan variabilidad adicional en al 
menos dos sentidos:

1. El tamaño de muestra es aleatorio.  

2. El tamaño de muestra siempre es menor o igual que MAS y a menor muestra 
mayor variabilidad.

A pesar de estas desventajas, MAS no es factible y ponderar la observación de 
cada cuadrante elimina el sesgo. Podemos extender la idea de ponderar al 
muestreo de árbol más cercano, lo que haremos será
ponderar la medición de árbol más cercano de cada cuadrante por el número de 
árboles en el cuadrante, en esta ocasión no estamos hablando de probabilidad de selección pues en el muestreo sistemático no hay
aleatoriedad en la selección de ningún árbol.

```{r, echo = FALSE}
sistem_1 <- arbolado_xy %>%  
  group_by(id, sitio, cuadrante, variable) %>%
  summarise(
    sistem_1 = medicion[which.min(sqrt(coord_x ^ 2 + coord_y^2))],
    num_arboles = n()) %>%
  group_by(id, sitio, variable) %>%
  summarise(
    sistem_1 = sum(sistem_1 * num_arboles), 
    num_arboles = sum(num_arboles)
      ) %>%
  group_by(id, variable) %>%
  summarise(sistem_p = sum(sistem_1) / sum(num_arboles))

aleat_sistem <- join(aleatorio_gp2, sistem_1) %>%
  gather(metodo, estimacion, sistem_1, sistem_p) %>%
  mutate(metodo = factor(metodo, levels = c("sistem_1", "sistem_p"), 
    labels = c("simple", "ponderado")))
```

Y podemos comparar el sesgo promedio, y el error al caudrado

```{r, echo=FALSE, fig.height=4.5, fig.width=7.5, fig.align='center', warning=FALSE}
aleat_sistem %>% 
  group_by(variable, metodo) %>%
  summarise(
    sesgo = round(mean(medicion_censo - estimacion, na.rm = TRUE), 1),
    error2 = round(mean((medicion_censo - estimacion) ^ 2, na.rm = TRUE), 1)
    ) %>%
  select(variable, metodo, sesgo, error2)
```

Notamos una reducción marginal en el sesgo, en particular para la variable 
diámetro, que es en la que habíamos detectado el problema inicialmente. Para
la variable diámetro el error cuadrado es ligeramente mayor cuando ponderamos.

A pesar de que redujimos el sesgo la ganancia es marginal e 
impercetible en una comparación gráfica

```{r, echo=FALSE, fig.height=4.5, fig.width=7.2, fig.align='center', warning=FALSE}
ggplot(aleat_sistem, aes(x = medicion_censo, y = estimacion)) +
  geom_abline() +
  geom_point(aes(color = num_cat)) +
  facet_grid(variable ~ metodo, scales = "free") +
  scale_color_brewer(palette = "Reds")  +
  labs(y = "estimación", x = "censo", color = "# árboles")
```

