---
title: "Muestreo nacional"
output: html_document
---


Base de datos de entrada INFyS\_2009\_2013, tablas Arbolado\_2009\_2013 y 
_Conglomerados_.

```{r, echo=FALSE, warning=FALSE}
options(digits = 2)
source("src/tema_ggplot.R")
library(ggplot2)
library(plyr)
library(tidyr)
library(dplyr)

library(rgdal)
library(maptools)

library(gridExtra)

library(Hmisc)
library(data.table)


arbolado <- read.csv("datos/bases_infys_2009_2013/Arbolado_2009_2013_mac.txt", 
  stringsAsFactors=FALSE, na.strings = c("-9999", "n/a", "NULL", "NA", "N/A"))

# Recodificar NAs
arbolado[arbolado == -9999] <- NA
arbolado[arbolado == 999] <- NA

glimpse(arbolado)

conglomerados <- read.csv("datos/bases_infys_2009_2013/Conglomerados_mac.txt", 
  stringsAsFactors=FALSE, na.strings = c("-9999", "n/a", "NULL", "NA", "N/A"))
conglomerados$Cgl <- as.character(conglomerados$Conglomerado)

## Clasificación de vegetación
clasif_veg <- read.csv("datos/Clasificacion_serie_V.csv", 
                       stringsAsFactors = FALSE)

clasif_veg <- clasif_veg %>% 
  select(formacion = FORMACIÓN, Veg_prim_levantad = CLAVE.SERIE.V )

conglomerados <- inner_join(conglomerados, clasif_veg)

# agregamos la información de la base de datos de arbolado a nivel cgl. en 
# particular nos interesan las variables altura y diámetro

arbolado_cgl <- arbolado %>%
  group_by(Cgl) %>%
  summarise(
    num_arboles = n(),
    altura_media = mean(AlturaTotal, na.rm = TRUE),
    altura_sd = sd(AlturaTotal, na.rm = TRUE),
    altura_05 = quantile(AlturaTotal, 0.05, na.rm = TRUE),
    altura_95 = quantile(AlturaTotal, 0.95, na.rm = TRUE),
    diametro_media = mean(DiametroNormal, na.rm = TRUE),
    diametro_sd = sd(DiametroNormal, na.rm = TRUE), 
    diametro_05 = quantile(DiametroNormal, 0.05, na.rm = TRUE),
    diametro_95 = quantile(DiametroNormal, 0.95, na.rm = TRUE)
    ) %>%
  mutate(
    num_cat = cut2(num_arboles, g = 6))

# unimos con la base de datos de conglomerado
cgls <- filter(arbolado_cgl, complete.cases(arbolado_cgl)) %>%
  inner_join(conglomerados, by = c("Cgl" = "Cgl"))
```

Veamos cómo se distribuyen los conglomerados de acuerdo al tipo de vegetación 
primaria levantada

```{r, echo=FALSE, echo=FALSE, message=FALSE, warnings=FALSE}
edo_shp <- readOGR("datos/estados", layer = "Mex_Edos")
edo_shp@data$id <- rownames(edo_shp@data)
edo_df <- edo_shp %>%
  fortify(region = "id") %>%
  mutate(id = as.numeric(id)) # hacemos el id numérica
```

```{r, cache=TRUE, fig.width=11, fig.height=7}
edo_shp <- readOGR("datos/estados", layer = "Mex_Edos")
edo_shp@data$id <- rownames(edo_shp@data)
edo_df <- edo_shp %>%
  fortify(region = "id") %>%
  mutate(id = as.numeric(id)) # hacemos el id numérica

ggplot(data = filter(cgls, !(formacion %in% c("ÁREAS NO FORESTALES", "OTRAS ASOCIACIONES")))) + 
  geom_polygon(data = edo_df, colour='darkgray', fill = "darkgray", alpha = 0.4,
               aes(x = long, y = lat, group = group)) + 
  geom_point(aes(x = X, y = Y, color = formacion, 
                 size = Arboles_x_cgl), alpha = 0.7) +
  # facet_wrap(~.id) +
  coord_fixed() +
  labs(title = "Vegetación primaria levantada", color = "Tipo", 
       size = "# árboles")
```

### Altura Total y Diámetro Normal
Las principales variables de interés son _Altura Total_ y _Diámetro Normal_. A
continuación mostramos los histogramas correspondientes.

```{r, fig.height=4, fig.width = 8}
hist_altura <- ggplot(arbolado, aes(x = log(AlturaTotal))) + 
  geom_histogram(aes(y = ..density..), binwidth = 0.2) +
  scale_x_continuous("log (cm)", labels = exp, 
    breaks = log(sapply(-2:6, function(i) 2 ^ i)), limits = c(-2.5, 5)) +
  labs(y = "", title = "Altura Total")

hist_diametro <- ggplot(arbolado, aes(x = log(DiametroNormal))) + 
  geom_histogram(aes(y = ..density..), binwidth = 0.09) +
  scale_x_continuous("log (m)", labels = exp, 
    breaks = log(sapply(3:8, function(i) 2 ^ i)), limits = c(1.5, 6)) +
  labs(y = "", title = "Diámetro Normal")

grid.arrange(hist_altura, hist_diametro, nrow = 1)
```

Veamos como varían las variables por formación.
```{r}
# Resúmenes a nivel formación
cgls %>%
  group_by(formacion) %>%
  summarise(
    num_cgls = n(),
    num_media = mean(num_arboles),
    num_min = min(num_arboles),
    num_max = max(num_arboles),
    altura_med = mean(altura_media),
    altura_sd = sd(altura_media),
    diametro_med = mean(diametro_media),
    diametro_sd = sd(diametro_media)
    ) %>%
  arrange(altura_med)
```

Ahora graficamos las medias de la variable _Altura Total_ por 
conglomerado, y los intervalos correspondientes a los cuantiles 5% a 95%. 
Vale la pena notar que la longitud de los intervalos no se debe únicamente a 
tamaño de muestra sino también nos habla de _variabilidad_ en las alturas dentro
de un conglomerado. Más aún, los lugares con mayor variabilidad corresponden a 
los lugares donde la media es mayor, esto es natural pues no hay lugares que 
tengan únicamente árboles muy altos pero si hay lugares con pocos árboles
altos.

```{r, fig.width=9, fig.height=6}
# Resumenes a nivel conglomerado
ggplot(cgls, aes(x = reorder(1:nrow(cgls), altura_media), 
                 y = altura_media, ymin = altura_05, ymax = altura_95, 
                 color = num_cat)) + 
  geom_pointrange() +
  scale_color_brewer(palette = "Reds") +
  scale_x_discrete("Conglomerados", labels = "") +
  facet_wrap(~ formacion) +
  labs(title = "Altura Total (intervalos 90%)", color = "# árboles", 
       y = "Media")
```

Repetimos las gráficas anteriores pero en esta ocasión nos centramos en la
variable _Diámetro Normal_.

```{r, fig.width=9, fig.height=6}
ggplot(cgls, aes(x = reorder(1:nrow(cgls), diametro_media), 
                 y = diametro_media, ymin = diametro_05, ymax = diametro_95, 
                 color = num_cat)) + 
  geom_pointrange() +
  scale_color_brewer(palette = "Reds") +
  scale_x_discrete("Conglomerados", labels = "") +
  facet_wrap(~ formacion) +
  labs(title = "Diametro Normal (intervalos 90%)", color = "# árboles", 
       y = "Media")

```

En las gráficas anteriores notamos la importancia del número de árboles 
muestreados, por tanto analizamos la variación de esta variable a lo largo 
de las distintas formaciones.

```{r}
ggplot(filter(cgls, !is.na(formacion)), 
       aes(x = reorder(formacion, num_arboles, FUN = median), y = num_arboles)) +
  geom_boxplot() +
  labs(x = "", title = "Vegetación primaria levantada", y = "# árboles") + 
  theme(axis.text.x = element_text(angle = 45, hjust = 1)) 
```

Red Bayesiana

```{r, cache=TRUE, fig.width=12, fig.height=12}
set.seed(5454)
library(bnlearn)

cgls_red <- cgls %>%
  filter(num_arboles > 10) %>%
  select(num_arboles, altura_media, diametro_media, altitud = Altitud, 
         pendiente = Pendiente, formacion, tipo = Tipo_cgl, tenencia = Tenencia, 
         fisiografia = Fisiografia)

cgls_red_2 <- filter(cgls_red, complete.cases(cgls_red)) %>%
  mutate_each(funs(cut2(., g = 6, levels.mean = T)), num_arboles:pendiente) %>%
  mutate_each(funs(factor), formacion:fisiografia)

cgls_red_2 <- data.frame(cgls_red_2)
red_aic <- hc(x = cgls_red_2, score = "aic", restart = 25)
graphviz.plot(red_aic)


red_mle <- bn.fit(red_aic, data = cgls_red_2, method = 'bayes', iss = 100)
```

### Modelo jerárquico para Altura Total

```{r}
set.seed(56454)

cgls_mj <- cgls %>%
  sample_n(5000) %>%
  filter(num_arboles > 10) %>%
  select(num_arboles, altura_media, diametro_media, altitud = Altitud, 
         pendiente = Pendiente, formacion, tipo = Tipo_cgl, tenencia = Tenencia, 
         fisiografia = Fisiografia) %>%
  mutate(pendiente = cut2(pendiente, g = 6, levels.mean = T))

model.matrix(~ -1 + pendiente + num_arboles + fisiografia)
model{
  for(i in 1:num_clusters){
    mu.0[i] <- alpha + a.form*formacion[formacion[i]] + a.pend*pendiente[i] + 
      a.altitud*altitud[i] + a.num*num_arboles[i] + a.fisio*fisografia[i]
    mu.1[i] ~ dnorm(mu.0[i], tau.mu)
    y[i] ~ dnorm(mu.1[i], tau.p*num_arboles[i])
  }
}
```

