---
title: "Análisis exploratorio de árboles"
output: html_document
---

En este reporte hacemos una descripción de los datos de un censo de árboles en 
conglomerados de Aguascalientes, Colima, Nayarit y Jalisco.

```{r, message=FALSE, echo=FALSE, warning=FALSE}
source("src/tema_ggplot.R")
library(plyr)
library(dplyr)
library(tidyr)
library(ggplot2)
library(rgdal)
library(maptools)
library(Hmisc)
```

### Descripción y limpieza de datos
Contamos con 4 bases de datos, las mediciones a nivel árbol están en la base de 
datos **arbolado**, las 
bases restantes cuentan con información de los conglomerados:

```{r}
arbolado <- tbl_df(read.csv("datos/arbolado.csv"))
conglomerado_bq <- tbl_df(read.csv("datos/conglomerado_bq.csv"))
conglomerado <- tbl_df(read.csv("datos/conglomerados.csv"))
selva <- tbl_df(read.csv("datos/selva.csv"))

arbolado
conglomerado_bq
```

```{r, echo=FALSE, message=FALSE, warnings=FALSE}
edo_shp <- readOGR("datos/estados", layer = "Mex_Edos")
edo_shp@data$id <- rownames(edo_shp@data)
edo_df <- edo_shp %>%
  subset(id %in% c(0, 7, 13, 17)) %>%  # extraemos Ags, Colima, Jalisco y Nayarit
  fortify(region = "id") %>%
  mutate(id = as.numeric(id)) # hacemos el id numérica
```

Veamos cómo se distribuyen los conglomerados de acuerdo al tipo de vegetación 
primaria,

```{r, fig.height=5, fig.width=5, fig.align='center'}
bases <- list(conglomerado, conglomerado_bq, selva)
names(bases) <- c("bpq_bqp", "bq", "selva")
congs <- ldply(bases, rbind)
rm(conglomerado, conglomerado_bq, selva)

ggplot(data = congs) + 
  geom_polygon(data = edo_df, colour='darkgray', fill = "darkgray", alpha = 0.4,
               aes(x = long, y = lat, group = group)) + 
  geom_point(aes(x = X, y = Y, color = Veg_prim_levantada, 
                 size = Arboles_x_cgl), alpha = 0.7) +
  # facet_wrap(~.id) +
  coord_fixed() +
  xlim(-106, -101.5) +
  ylim(18.6, 23.2) +
  labs(title = "Vegetación primaria levantada", color = "Tipo", 
       size = "# árboles")
```

Antes de proseguir realizamos algunas recodificaciones:

```{r, fig.height=4, fig.width=4, fig.align='center'}
arbolado_tidy <- arbolado %>%
  mutate(diametro_normal = mapvalues(DiametroNormal, 999, NA),
         diametro_copa = mapvalues(DiametroCopa, -9999, NA), 
         altura_comercial = mapvalues(AlturaComercial, -9999, NA))

ggplot(arbolado_tidy, aes(x = AlturaTotal, y = altura_comercial)) +
  geom_abline(color = "red", alpha = 0.9) +
  geom_point(alpha = 0.5) +
  labs(title = "Validación de variables de altura", 
       x = "Altura total", y = "Altura comercial")

ggplot(arbolado_tidy, aes(x = AlturaTotal, y = AlturaFusteLimpio)) +
  geom_abline(color = "red", alpha = 0.9) +
  geom_point(alpha = 0.5) +
  labs(title = "Validación de variables de altura", 
       x = "Altura total", y = "Altura fuste limpio")
```

Suponemos que la altura comercial no puede ser mayor que la altura total, con el
criterio de mantener la altura total. Lo mismo para altura fuste limpio.

```{r}
# altura comercial
cambiar <- arbolado_tidy$altura_comercial > arbolado_tidy$AlturaTotal
cambiar[is.na(cambiar)] <- FALSE
arbolado_tidy$altura_comercial[cambiar] <- arbolado_tidy$AlturaTotal[cambiar]

# quitar valor atípico
arbolado_tidy$AlturaTotal[arbolado_tidy$AlturaTotal > 75] <- NA

# altura fuste limpio
cambiar <- arbolado_tidy$AlturaFusteLimpio > arbolado_tidy$AlturaTotal
cambiar[is.na(cambiar)] <- FALSE
arbolado_tidy$AlturaFusteLimpio[cambiar] <- arbolado_tidy$AlturaTotal[cambiar]
```

***
### Análisis exploratorio

Veamos algunos resúmenes de la base de datos de arbolado. 

```{r, fig.height=5, fig.width=5, fig.align='center'}
arbolado_resumen <- arbolado_tidy %>%
  group_by(IdConglomerado) %>%
  summarise(num_arboles = n(), 
            altitud = mean(Altitud),
            altura_media = mean(AlturaTotal),
            altura_sd = sd(AlturaTotal),
            altura_05 = quantile(AlturaTotal, 0.05, na.rm = TRUE),
            altura_95 = quantile(AlturaTotal, 0.95, na.rm = TRUE),
            diametro_media = mean(diametro_normal, na.rm = TRUE),
            diametro_sd = sd(diametro_normal, na.rm = TRUE), 
            diametro_05 = quantile(diametro_normal, 0.05, na.rm = TRUE),
            diametro_95 = quantile(diametro_normal, 0.95, na.rm = TRUE),
            vegetacion_1 = unique(Veg_prim_levantada)) %>%
  mutate(altura_cat = cut2(altura_media, g = 6),
         diametro_cat = cut2(diametro_media, g = 6)) %>%
  arrange(desc(num_arboles))

arbolado_resumen[1:10, ]

arbolado_congs <- join(arbolado_resumen, congs[, c("IdConglomerado", "X", "Y")])

ggplot(arbolado_congs) + 
  geom_polygon(data = edo_df, colour='darkgray', fill = "darkgray", alpha = 0.4,
               aes(x = long, y = lat, group = group)) + 
  geom_point(aes(x = X, y = Y,color = altura_cat, size = num_arboles),
             alpha = 0.8) +
  scale_color_brewer(palette = "YlOrRd") +
  coord_fixed() +
  xlim(-106, -101.5) +
  ylim(18.6, 23.2) +
  labs(title = "Altura Total (media en conglomerado)", color = "altura", 
       size = "# árboles")

```

A continuación graficamos las medias de la variable *altura total* por 
conglomerado, y los intervalos correspondientes a los cuantiles 5% a 90%. 
Vale la pena notar que la longitud de los intervalos no se debe a tamaño de 
muestra sino que nos habla de _variabilidad_ en las alturas dentro de un 
conglomerado. Más aún, los lugares con mayor variabilidad corresponden a los 
lugares donde la media es mayor, esto es natural pues no hay lugares que 
tengan únicamente árboles muy altos pero si hay lugares con pocos árboles
altos.

```{r, fig.height=5, fig.width=7, fig.align='center'}
arbolado_congs <- arbolado_congs %>%
  mutate(num_cat = cut2(num_arboles, g = 6))
ggplot(arbolado_congs, aes(x = reorder(1:nrow(arbolado_congs), altura_media), 
  y = altura_media, ymin = altura_05, ymax = altura_95, color = num_cat)) + 
  geom_pointrange() +
  scale_color_brewer(palette = "Reds") +
  scale_x_discrete("Conglomerados", labels = "") +
  facet_wrap(~vegetacion_1) +
  labs(title = "Altura Total (intervalos 90%)", color = "# árboles")
```


Repetimos las gráficas anteriores pero en esta ocasión nos centramos en la
variable *diámetro del árbol*.

```{r, fig.height=5, fig.width=5, fig.align='center'}
ggplot(arbolado_congs) + 
  geom_polygon(data = edo_df, colour='darkgray', fill = "darkgray", alpha = 0.4,
               aes(x = long, y = lat, group = group)) + 
  geom_point(aes(x = X, y = Y, color = diametro_cat, size = num_arboles),
             alpha = 0.8) +
  scale_color_brewer(palette = "YlOrRd") +
  coord_fixed() +
  xlim(-106, -101.5) +
  ylim(18.6, 23.2) +
  labs(title = "Diametro Normal (media en conglomerado)", color = "diámetro")
```
 
En la gráfica de cuantiles vemos un patrón similar al descrito en alturas.

```{r, fig.height=5, fig.width=7, fig.align='center'}
ggplot(arbolado_congs, aes(x = reorder(1:nrow(arbolado_congs), diametro_media), 
  y = diametro_media, ymin = diametro_05, ymax = diametro_95, color = num_cat)) + 
  geom_pointrange() +
  scale_color_brewer(palette = "Reds") +
  scale_x_discrete("Conglomerados", labels = "") +
  facet_wrap(~vegetacion_1) +
  labs(title = "Diámetro Normal (intervalos 90%)", color = "# árboles")
```


### Muestreo

Concentremonos en 6 conglomerados elegidos al azar:

```{r, fig.height=8.5, fig.width=6, fig.align='center'}
cong_ej <- filter(arbolado_tidy, IdConglomerado %in%
                   c(43644, 45946, 51249, 56723, 59480, 61016))
cong_ej$altura_cat <- cut2(cong_ej$AlturaTotal, g = 6)

ggplot(cong_ej) +
  geom_point(color = "red", x = 0, y = 0, size = 2.5) +
  geom_point(alpha = 0.6, aes(x = Distancia * cos(Azimut * pi / 180), 
                              y = Distancia * sin(Azimut * pi / 180), 
                              size = AlturaTotal)) +
  facet_grid(IdConglomerado~Sitio) +
  labs(title = "Altura Total (Sitio/Conglomerado)", size = "altura", 
    x = "metros", y = "metros")
```

```{r, fig.height=8.5, fig.width=6, fig.align='center'}
ggplot(cong_ej) +
  geom_point(color = "red", x = 0, y = 0, size = 2.5)  +
  geom_point(alpha = 0.6, aes(x = Distancia * cos(Azimut * pi / 180), 
                              y = Distancia * sin(Azimut * pi / 180), 
                              size = diametro_normal)) +
  facet_grid(IdConglomerado~Sitio) +
  labs(title = "Altura Total (Sitio/Conglomerado)", size = "altura", 
    x = "metros", y = "metros") +
  coord_fixed()
rm(arbolado, cong_ej, arbolado_resumen)
```

Primero añadimos las coordinadas que indican la ubicación de cada árbol, estas
están en referencia al centro del sitio-cuadrante al que pertenecen,

```{r}
arbolado_xy <- arbolado_tidy %>% 
  mutate(coord_x = Distancia * cos(Azimut * pi / 180), 
         coord_y = Distancia * sin(Azimut * pi / 180),
         cuadrante = 1 * (coord_x >= 0 & coord_y >= 0) +
                     2 * (coord_x < 0 & coord_y >= 0) +
                     3 * (coord_x < 0 & coord_y < 0) +
                     4 * (coord_x >= 0 & coord_y < 0)) %>%
  select(id = IdConglomerado, sitio = Sitio, altura = AlturaTotal, cuadrante, 
    coord_x, coord_y)
```

Supongamos que muestreamos un árbol de cada cuadrante, abordaremos dos 
estrategias:

1. Seleccionar el árbol más cercano al centro del sitio.  
2. Seleccionar un árbol de manera aleatoria en cada cuadrante. Este método 
puede no ser factible en práctica pero nos ayuda a entender las implicaciones 
de elegir un método de muestreo determinado.

```{r}
selAzar <- function(x, n = 1){ # selecciona al azar una muestra de tamaño n
  if(sum(is.na(x)) > 0){       # y devuelve la media de x en la muestra
    NA
  }
  else{
    sel <- sample(length(x), size = n)
    mean(x[sel])
  }
}

muestreo_1 <- arbolado_xy %>%
  group_by(id, sitio, cuadrante) %>%
  summarise(
    altura_1 = altura[which.min(sqrt(coord_x ^ 2 + coord_y^2))],
    altura_2 = selAzar(altura),  # seleccionar un árbol al azar
    num_arboles = n()) %>%
  ungroup() %>%
  mutate(num_cat = cut2(num_arboles, g = 6)) 

muestreo_1
```

En la tabla anterior num_arboles indica cuántos árboles había en el cuadrante 
del que se tomó la muestra, altura_1 es la medición del árbol más cercano
al centro del sitio y altura_2 la medición del árbol tomado aleatoriamente.

Veamos como se comparan altura_1 y altura_2.

```{r, fig.height=4, fig.width=5.5, fig.align='center'}
ggplot(muestreo_1, aes(x = altura_1, y = altura_2, color = num_cat)) +
  geom_abline(color = "black") +
  geom_point(alpha = 0.8) +
  labs(title = "Altura sitio-cuadrante (muestreo 1 árbol por cuadrante)", 
    x = "árbol más cercano al centro",
    y = "árbol elegido al azar", 
    color = "# árboles \n en sitio") +
  scale_color_brewer(palette = "Reds") 
```


En realidad nos interesa hacer mediciones a nivel conglomerado y no a nivel
sitio,

```{r, fig.height=4, fig.width=5.5, fig.align='center'}
medias_1 <- muestreo_1 %>%
  group_by(id) %>%
  summarise(num_arboles = sum(num_arboles),
    altura_1 = mean(altura_1), 
    altura_2 = mean(altura_2)) %>%
  ungroup() %>%
  mutate(num_cat = cut2(num_arboles, g = 6))

ggplot(medias_1, aes(x = altura_1, y = altura_2, color = num_cat)) +
  geom_abline(color = "black") +
  geom_point(alpha = 0.8) +
  labs(title = "Altura promedio en conglomerado \n (muestreo 1 árbol por cuadrante)", 
    x = "árbol más cercano al centro",
    y = "árbol elegido al azar", 
    color = "# árboles \n en sitio") +
  scale_color_brewer(palette = "Reds") 
```


Podemos explorar la variación de la muestra aleatoria de un sólo árbol,

```{r, fig.height=5, fig.width=7.5, fig.align='center'}
aleatorio_1 <- function(n = 1){
  muestreo_1 <- arbolado_xy %>%
  group_by(id, sitio, cuadrante) %>%
  summarise(altura_2 = selAzar(altura)) %>%  # seleccionar un árbol al azar
  group_by(id) %>%
  summarise(altura_2 = mean(altura_2)) 
}

rep_aleatorio <- rdply(100, aleatorio_1)

se_aleatorio <- rep_aleatorio %>% 
  group_by(id) %>%
  summarise(altura_media = mean(altura_2), # promedio de las alturas
    se_altura = sd(altura_2))

aleatorio_g <- left_join(se_aleatorio, medias_1)

ggplot(aleatorio_g, aes(x = reorder(1:nrow(aleatorio_g), altura_media), 
  y = altura_media, ymin = altura_media - 2 * se_altura, 
  ymax = altura_media + 2 * se_altura)) +
  geom_pointrange(aes(color = num_cat)) +
  geom_point(aes(y = altura_1), alpha = 0.8, size = 1.5) +
  scale_color_brewer(palette = "Reds")  +
  scale_x_discrete("Conglomerados", labels = "") +
  labs(title = "Altura muestras aleatorias", color = "# árboles")
  
```

